臺灣高等法院刑事判決               100年度上訴字第1953號
上  訴  人
即  被  告  陳玄榮
選任辯護人  邱鎮北律師
上列上訴人因毒品危害防制條例等案件，不服臺灣桃園地方法院
99年度訴字第732號，中華民國100年5月12日第一審判決（起訴
案號：臺灣桃園地方法院檢察署98年度偵字第11929 號），提起
上訴，本院判決如下：
    主  文
原判決關於意圖販賣而持有第一級毒品、附表一所示罪刑暨執行
刑部分，均撤銷。
陳玄榮犯如附表一罪名欄所示之罪，各處如附表一宣告刑欄所示
之刑。
陳玄榮被訴販賣第一、二級毒品予呂壬新、史龍輝部分，無罪。
其他上訴駁回。
陳玄榮上開第二項撤銷改判部分及上訴駁回部分所處之刑，應執
行有期徒刑貳拾年，未扣案之販賣第一級毒品所得新台幣參仟元
，應與「石頭」連帶沒收之，販賣第一級毒品所得新台幣參仟元
，應與「師傅」連帶沒收之，如全部或一部不能沒收時，均以渠
等之財產連帶抵償之。
    事  實
一、陳玄榮明知甲基安非他命業經行政院衛生署公告列為禁藥管
    理，且海洛因、甲基安非他命為毒品危害防制條例所列管之
    第一、二級毒品，不得販賣、轉讓及持有，竟分別為下列行
    為：
（一）陳玄榮與真實姓名年籍不詳綽號「石頭」之成年男子共同
      基於販賣毒品海洛因營利之犯意聯絡，推由陳玄榮以友人
      所交予其使用之門號0000000000號行動電話（SIM 卡及搭
      配之行動電話均未扣案），作為販賣毒品之聯絡工具，於
      98 年4月11日下午3 時50分許、3 時53分許、4 時許、4
      時11分許，呂紹新以所使用之號碼0000000000號行動電話
      與陳玄榮上開號碼之行動電話聯絡，向陳玄榮表示欲購買
      新臺幣3,000 元、重量1/8 錢之海洛因，並約定在桃園縣
      中壢市之萬能技術學院附近為交易地點，旋於98年4 月11
      日下午5 時許，推由真實姓名年籍不詳綽號「石頭」之成
      年男子至上開約定地點，將價值3,000 元、重量1/8 錢之
      海洛因1 包販賣予呂紹新，並收取3,000 元之價金。
（二）陳玄榮與真實姓名年籍不詳綽號「師傅」之成年男子（下
      稱「師傅」）共同基於販賣海洛因營利之犯意聯絡，推由
      陳玄榮以友人所交予其使用之門號0000000000號行動電話
      （SIM 卡及搭配之行動電話均未扣案），作為販賣毒品之
      聯絡工具，於98年4 月15日晚上7 時52分許，呂紹新以所
      使用之號碼0000000000號行動電話與陳玄榮上開號碼之行
      動電話聯絡，向陳玄榮表示欲購買新臺幣3,000 元、重量
      1/8 錢之海洛因，並約定在桃園縣新屋鄉范姜祖厝附近為
      交易地點，旋於98年4 月15日晚間8時22 分許至8 時52分
      許間，推由「師傅」至上開約定地點，將價值3,000 元、
      重量1/8 錢之海洛因1 包販賣予呂紹新，並向呂紹新收取
      3,000 元之價金。
（三）陳玄榮與「師傅」共同基於販賣海洛因營利之犯意聯絡，
      推由陳玄榮以友人所交予其使用之門號0000000000號行動
      電話（SIM 卡及搭配之行動電話均未扣案），作為販賣毒
      品之聯絡工具，於98年4 月23日某時，呂紹新以電話與陳
      玄榮聯絡，向陳玄榮表示欲購買新臺幣3,000 元、重量1/
      8 錢之海洛因，並約定在桃園縣新屋鄉范姜祖厝附近為交
      易地點，旋於98年4 月23日晚間某時，推由「師傅」至上
      開約定地點，將價值3,000 元、重量1/ 8錢之海洛因1 包
      販賣予呂紹新，惟呂紹新因缺錢，尚未給付價金。
（四）陳玄榮基於轉讓第一級毒品海洛因之犯意，分別於附表二
      編號1 至3 所示之時間、地點及方式，無償轉讓海洛因予
      黃文紀、廖瑞華二人施用（各次轉讓時間、地點、數量詳
      如附表二所示）。
（五) 陳玄榮基於轉讓禁藥之犯意，於如附表二編號4 所示之時
      間、地點及方式，無償轉讓甲基安非他命1 包（重約0.2
      公克）供廖瑞華施用1 次。
二、陳玄榮、沈進益（業經原審判處有期徒刑8 月確定）夥同2
    名真實姓名年籍不詳之成年男子，共同意圖為自己不法之所
    有，並基於恐嚇取財之犯意聯絡，於民國97年11月6 日22時
    30分許，由陳玄榮駕駛車牌號碼8579—FP號自用小客車，搭
    載沈進益及該2 名成年男子，一同前往臺北縣八里鄉○○○
    街23號12樓李鴻文住處，先由陳玄榮以「再跑，為了找你，
    連大件的都帶出來」等語恫嚇呂壬新及史龍輝，並由陳玄榮
    、沈進益及其中1 名真實姓名年籍不詳之成年男子，分別徒
    手毆打史龍輝、呂壬新（並無證據證明史龍輝、呂壬新受有
    傷害），陳玄榮並拿出本票及支票，要求呂壬新及史龍輝分
    別簽發如附表三之票據，據此向呂壬新及史龍輝要索錢財，
    致使呂壬新及史龍輝心生畏怖，乃各當場簽發如附表三所示
    之票據交付陳玄榮，陳玄榮再將呂壬新及史龍輝身上之身分
    證件、財物取走，復向呂壬新及史龍輝恫稱須於同年11 月8
    日前，各自交出新臺幣（下同）50萬元後，始行離去。嗣呂
    壬新於97年11月13日下午4 時16分許報警，始悉上情。
三、陳玄榮夥同真實姓名年籍不詳之成年男子3 名，共同意圖為
    自己不法之所有，並基於恐嚇取財及非法剝奪行動自由之犯
    意聯絡，於97年11月23日晚上6 時許，由陳玄榮駕駛車牌號
    碼8579－FP號自用小客車（懸掛5490—KT號車牌），搭載其
    餘3 人至桃園縣桃園市○○路44號，由陳玄榮對呂壬新表示
    ，要其交出100 萬元，因呂壬新無法交出款項，該3 名真實
    姓名年籍不詳之成年男子即分持球棒，強行將呂壬新拉進上
    開小客車後座中間位置，由其中2 名真實姓名年籍不詳之成
    年男子分左右控制呂壬新行動，陳玄榮隨即駕駛上開車輛將
    呂壬新押往桃園市立殯葬所之後山，並向呂壬新恫稱「今天
    要拿出100 萬元，看誰可以幫忙處理，否則不能走」等語，
    藉前開言詞恫嚇之手段向呂壬新要索錢財，致呂壬新心生畏
    怖，而以行動電話聯絡友人林熙籌款。林熙接獲電話後，要
    求陳玄榮先至其位於桃園縣桃園市○○○路○ 段26 5號住處
    商談，並同時報警處理，陳玄榮旋駕車搭載呂壬新及該3 名
    真實姓名年籍綽號不詳之成年男子前往，嗣於同日晚間8 時
    50分許，抵達桃園縣桃園市○○○路○ 段265 號時，陳玄榮
    及該3 名真實姓名年籍不詳之成年男子因見員警到場旋即駕
    車逃逸，陳玄榮並將持有具殺傷力之非制式子彈1 顆丟棄於
    現場（未經許可持有子彈部分，業經原審判決處有期徒刑5
    月，併科罰金新台幣1 萬元確定），呂壬新始脫離陳玄榮等
    人之控制，陳玄榮等4 人因而未能取得款項而恐嚇取財未得
    逞。嗣於98年5 月23日14時50分許，為警持臺灣桃園地方法
    院檢察署拘票在桃園縣八德市○○路276 號前拘提陳玄榮到
    案，並扣得海洛因3 包（合計淨重2.89公克）、門號000000
    000 號SIM 卡1 張、NOKIA 行動電話1 個、本票1 張（票號
    ：TH0000000 ）、本票1 本（票號TH0000000 至TH 0000000
    ）等物。
四、案經呂壬新告訴暨桃園縣政府警察局桃園分局報告臺灣桃園
    地方法院檢察署檢察官偵查起訴。
    理  由
壹、程序部分
一、審理範圍
    本案經原審判決後，被告陳玄榮雖對於原判決全部提起上訴
    ，但於本院準備程序時，已具狀撤回重利、持有子彈犯行部
    分，有本院準備程序筆錄、撤回上訴聲請書可查（見本院卷
    第54頁反面、第56頁、第60、61頁），是本院審理範圍僅止
    於原判決犯罪事實欄二、三、五部分，核先敘明。
二、證據能力說明
（一）本件被告於審判上及審判外之自白，核未違反其自由意志
      ，且有下述人證、物證資為佐證，依刑事訴訟法第156 條
      第1 項規定，有證據能力。
（二）按「被告以外之人於審判外之言詞或書面陳述，除法律有
      規定者外，不得作為證據」，刑事訴訟法第159 條第1 項
      定有明文，此即學理上所稱「傳聞證據排除法則」。依上
      開法律規定，傳聞證據原則上固無證據能力，但如法律別
      有規定者，即例外認有證據能力。經查：上訴人即被告及
      其辯護人主張：證人林熙於警詢中所為陳述，屬傳聞證據
      ，無證據能力。查證人於警詢中所述，確屬被告以外之人
      於審判外之陳述，被告及其辯護人既爭執該證人於警詢中
      所為陳述之證據能力，復查無該警詢陳述有何傳聞例外規
      定可資適用，自應認無證據能力可言。
（三）次按被告以外之人於審判外之言詞或書面陳述，除法律有
      規定者外，不得作為證據；又被告以外之人於審判外之陳
      述，雖不符合同法第159 條之1 至第159 條之4 之規定，
      但經當事人於審判程序同意作為證據，法院審酌該言詞陳
      述或書面陳述作成時之情況，認為適當者，亦得為證據。
      當事人、代理人或辯護人於法院調查證據時，知有第159
      條第1 項不得為證據之情形，而未於言詞辯論終結前聲明
      異議者，視為有前項之同意，刑事訴訟法第159 條第1 項
      及第159 條之5 分別定有明文。查本判決所引用之被告以
      外之人於審判外之陳述（包含書面陳述），雖屬傳聞證據
      ，惟據被告、辯護人及檢察官於本院準備程序及審理時表
      示同意做為證據（見本院卷第57至59頁、第131 至137 頁
      ），本院審酌上開證據資料製作時之情況，尚無違法不當
      之瑕疵，亦認為以之作為證據應屬適當，揆諸前開規定，
      依刑事訴訟法第159 條之5 規定，認均有證據能力。
（四）又按有事實足認被告或犯罪嫌疑人有最輕本刑為3 年以上
      有期徒刑之罪嫌，並危害國家安全或社會秩序情節重大，
      而有相當理由可信其通訊內容與本案有關，且不能或難以
      其他方法蒐集或調查證據者，得發通訊監察書有實施通訊
      監察之必要者，通訊保障及監察法第5 條第1 項第1 款定
      有明文。本件被告使用之門號0000000000號行動電話通訊
      監察譯文，係依法定程序由臺灣桃園地方法院核發98年度
      聲監字第196 號、98年度聲監續字第201 號通訊監察書取
      得監聽票而實施監聽，有通訊監察書附卷可稽（見98年度
      偵字第11929 號卷一（下稱偵卷一）第63至68頁），所為
      此部分監聽內容，自有證據能力；再卷附之監聽譯文（見
      偵卷一第125 頁、偵卷二第75、76頁），係偵查人員將上
      開監聽紀錄轉為具體文字紀錄，而檢察官、被告及辯護人
      於本院準備程序及審理中，就上開監聽譯文之證據能力，
      均表示同意作為證據，且未於言詞辯論終結前聲明異議，
      應視為已有將該等證據採為證據之同意（最高法院93 年
      度台上3533號、94年度台上字第1976號判決意旨參照）。
（五）其餘本件認定事實所引用之卷內所有卷證資料（包含文書
      證據、物證等證據）之證據能力，均據檢察官、被告及辯
      護人於本院審理期日表示無意見而不予爭執，且與本案待
      證事實具有事實之關聯性，亦無證據證明係公務員違背法
      定程序所取得；又卷內之各項文書證據，核無刑事訴訟法
      第159 條之4 第1 款、第2 款顯有不可信而不得作為證據
      之情形，均認有證據能力。
貳、實體部分
甲、有罪部分
一、販賣第一級毒品部分：
      訊據被告固坦承有以門號0000000000號行動電話與呂壬新
      聯絡之事實，惟矢口否認有何販賣第一級毒品海洛因之犯
      行，辯稱：伊與呂紹新係以電話聯絡償還債務事宜，且交
      付毒品予呂紹新之人係綽號「石頭」、「師傅」之人，並
      非被告，被告僅係幫助施用，並未販賣海洛因予呂紹新云
      云。經查：
（一）被告於98年4 月11日販賣海洛因予呂紹新之事實，業據證
      人呂紹新於檢察官偵查時、原審審理時證稱無訛，其於偵
      查時證稱：伊於98年4 月11日下午3 時50分，曾與陳玄榮
      以電話聯絡購買海洛因之事，陳玄榮要伊到桃園縣內壢交
      流道之萬能工專等，當日下午5 時許，伊拿到海洛因1 包
      ，並交付3,000 元等語（見偵卷二第94頁）；復於原審審
      理時結證稱：伊於98年4 月11日打電話給陳玄榮，表示欲
      購買重量1/8 錢之海洛因，陳玄榮叫伊去萬能技術學院附
      近之便利商店等待，伊到達該處後，有1 名真實姓名年籍
      綽號不詳之成年男子將海洛因交給伊，伊將3,000 元交付
      該名成年男子，美沙冬就是指軟的海洛因，因為怕被監聽
      等語（見原審卷第144 、146 頁）。觀諸證人呂紹新就雙
      方如何聯繫、見面，交付價金及取得毒品等重要事項，陳
      述十分具體明確，且依卷附被告所使用號碼0000000000號
      行動電話雙向通聯紀錄，確於98年4 月11日下午3 時50分
      許、3 時53分、4 時許、下午4 時11分許與證人呂紹新所
      使用0000000000號行動電話有通聯情形，有卷附通聯記錄
      及監聽譯文可稽（見偵卷一第125 頁、卷二第75頁），可
      知雙方確有洽談購買毒品之事無疑。又細譯上開通話內容
      ，證人呂紹新說：「我想跟你拿美沙冬，你在那？」。被
      告即答稱：「你到南崁交流道」。…被告問：「你要拿多
      少？」。證人呂紹新稱：「拿1 」等語。可見證人呂紹新
      是欲向被告購買海洛因之意，被告亦直接與證人呂紹新約
      定交易地點，並再次以電話與證人確認所欲購買毒品海洛
      因之數量、金額及交易地點，且彼等通話過程，均是被告
      直接與證人呂紹新接洽購買毒品之事宜，未見有被告所稱
      綽號「石頭」之人，亦查無被告有仲介「石頭」與證人呂
      紹新交易之情。再所謂著手，係指行為人對於犯罪構成要
      件事實開始實行而言，而販賣毒品行為，包括議定買賣毒
      品之重量、數量、價格及交付毒品、收取價金等在內，苟
      有參與其事，即係分擔實行犯罪行為，自應負共同販賣毒
      品罪責。依上開雙方通話內容，被告已就毒品之價格、數
      量與證人呂紹新達成合致，並確認本件交易地點，可見雙
      方確有買賣交易關係，而非單純詢價、協助調貨之關係，
      而被告既與呂紹新聯絡確認購買毒品之事宜，並推由友人
      「石頭」出面交付毒品、收取價金，足徵被告已參與本件
      販賣第一級毒品海洛因之構成要件行為，且與友人「石頭
      」為共同正犯關係至明。從而，被告上開所辯，應係卸責
      之詞，不足採信。
（二）被告於98年4 月15日販賣海洛因予呂壬新之事實，業據證
      人呂紹新於檢察官偵查時、原審審理時證稱無訛，其於偵
      查時證稱：伊於98年4 月15日晚上7 時52分，曾與陳玄榮
      以電話聯絡欲購買3,000 元海洛因之事，旋前往桃園縣新
      屋鄉范姜祖厝，陳玄榮叫綽號「師傅」之成年男子前往該
      處將海洛因1 包交給伊，伊當場交付3,000 元給綽號「師
      傅」之成年男子等語（見偵卷二第94頁）；於原審審理時
      亦證稱：伊於98年4 月15日打電話給陳玄榮，表示欲購買
      與前次相同重量、金額之海洛因，即價格3,000 元、重量
      1/8 錢，伊與陳玄榮約在范姜祖厝附近，約半小時到1 小
      時候，是陳玄榮叫朋友綽號「師傅」之人前來將海洛因1
      包交給伊，伊將3, 000元交付「師傅」，師傅有講他是陳
      玄榮朋友等語（見原審卷第144 、146 頁）。觀諸證人呂
      紹新就雙方如何聯繫、見面，交付價金及取得毒品等重要
      事項，陳述十分具體明確，且依卷附被告所使用號碼0000
      000000號行動電話雙向通聯紀錄，確於98年4 月15日晚上
      7 時52分許與證人呂紹新所使用0000000000號行動電話有
      通聯情形，有卷附通聯記錄及監聽譯文可稽（見偵卷二第
      75頁），足徵證人呂紹新上開證詞應具憑信性。復觀諸上
      開通話內容，被告問：「你軟體要拿多少？」、證人呂紹
      新答：「一樣」。被告即稱：「我叫師傅過去」。證人答
      ：「好」等語，被告亦不否認軟體即是指毒品「海洛因」
      （見本院卷第55頁反面），可知雙方確有在洽談該證人欲
      向被告購買「一樣數量」毒品海洛因之事無疑。至被告雖
      辯稱：我是幫呂紹新向師傅問海洛因，之後他們自己聯絡
      云云。然觀諸前揭對話內容，已明顯可見證人呂紹新確係
      向被告購買毒品之意，而非委託被告向他人購買。況被告
      於電話中已就毒品之價格、數量與證人呂紹新達成合致，
      並告知由「師傅」出面交付毒品，益見雙方確為買賣交易
      關係，而非單純委託被告協助調貨之關係，而被告既與呂
      紹新聯絡確認購買毒品之事宜，並推由友人「師傅」出面
      交付毒品、收取價金，更徵被告已參與本件販賣第一級毒
      品海洛因之構成要件行為，且與友人「師傅」為共同正犯
      關係至明。至被告或可能因暫無存貨，而再轉向其他上游
      之藥頭調貨，但此亦係被告與該上游藥頭之買賣關係，要
      與被告與證人呂紹新二人間之買賣關係無涉。是被告此節
      所辯，亦無足取。
（三）被告於98年4 月23日晚上販賣海洛因予呂壬新之事實，業
      據證人呂紹新於檢察官偵查時、原審審理時證稱無訛，其
      於偵查時證稱：伊於98年4 月23日晚上，在桃園縣范姜祖
      厝，有向陳玄榮購買海洛因1 包，當時伊沒有錢並未支付
      毒品價金，伊施用後認為純度不夠，遂將上開海洛因1 包
      退還給陳玄榮等語（見偵卷二第95頁）；復於原審審理時
      證稱：伊於98年4 月23日打電話給陳玄榮，表示欲購買重
      量1/8 錢之海洛因，伊與陳玄榮約在范姜祖厝附近，陳玄
      榮叫綽號「師傅」之人前來將海洛因1 包交給伊，當時伊
      並未支付價金，隔天伊試用後發現海洛因純度不足，遂於
      98 年4月24日下午4 時20分許，以電話連絡陳玄榮告知此
      事，並將海洛因還給「師傅」，電話中提到「那東西我沒
      動，那不行」，「東西」是指海洛因，是前一天師傅交給
      的，我有試過以後，覺得不行，就沒再動。上開通聯譯文
      第一句「那時候過去跟你收？」被告是指要跟我收買海洛
      因的錢等語（見原審卷第143 至147 頁）。觀諸證人呂紹
      新就雙方如何聯繫、見面、交付價金、取得毒品及試用後
      發現毒品純度不足等重要事項，陳述十分具體明確，且依
      卷附被告所使用號碼0000000000號行動電話雙向通聯紀錄
      ，被告確於98年4 月24日下午4 時20分許以上開門號行動
      電話與證人呂紹新使用0000000000號行動電話有通聯情形
      ，有卷附通聯記錄及監聽譯文可稽（見偵查卷二第76頁）
      ，顯見證人呂紹新上開證詞應非無據。復觀諸上開通話內
      容顯示，被告問：「那時候過去跟你收？」、證人呂紹新
      答：「你東西我沒動，那不行」、被告稱：「我等下過去
      」等語，可知雙方確實在洽談，被告欲向證人呂紹新收取
      買賣毒品價金，證人呂紹新表示該毒品品質不佳，不願購
      買之意，益足證在該通電話聯繫之前，證人呂紹新確實有
      向被告以賒欠之方式購得毒品海洛因之事實無誤，參以證
      人呂紹新因購買上開海洛因，致本身涉犯施用毒品案件，
      經法院判決有罪確定，其於檢察官偵查及原審審理時猶堅
      指被告販賣毒品犯行，亦無為獲邀減刑寬典，致作利己損
      人之不實供述之虞，堪認證人呂紹新前開所證非虛，可以
      採信。是被告空言否認犯行，並無足取。
（四）按販賣毒品罪之所謂「意圖」，即犯罪之目的，原則上不
      以發生特定結果為必要，只需有營利之意圖為已足，不以
      買賤賣貴而從中得利為必要（參見最高法院97年度台上字
      第2109號判決意旨）。又一般毒品可任意分裝或增減其分
      量（純度），而每次買賣之價量，亦隨時隨雙方關係之深
      淺、當時之資力、需求程度及對行情之認知等因素，機動
      調整，且毒品之價格不低，取得不易，凡為販賣之不法勾
      當者，苟無利可圖，應無甘冒被查緝法辦重刑之危險，平
      白無端義務轉讓之理，被告既分別夥同「石頭」、「師傅
      」共同販賣前揭海洛因給證人呂紹新，同時向其收取如事
      實欄所示之現金（第三次尚未收取），顯見雙方確有交易
      之對價關係，且參以政府查緝毒品甚嚴，物稀價昂，販賣
      毒品罪又係重罪，被告若無利可圖或有特別情形，當不致
      輕易交付毒品予他人，足認其具牟利之意圖無疑。
（五）綜上，被告此部分販買海洛因之犯行，事證明確，其空言
      否認犯行，不足採信，被告此部分犯行洵堪認定。
二、上揭轉讓毒品海洛因、禁藥甲基安非他命之事實，業據被告
    於警詢、原審及本院審理時坦承不諱（見偵查卷一第23頁、
    原審卷第185 、199 、204 頁、本院卷第56、138 頁），核
    與證人黃文紀、廖瑞華分別於警詢、偵查及原審審理時證述
    （見98年度他字第1450號第147 、148 、162 至164 頁、98
    年度偵字第11929 號卷二第23至28、47至50頁、原審卷第11
    6 頁）等情大致相符，足認被告自白與事實相符，應堪採信
    。本案事證明確，被告上開三次轉讓第一級毒品海洛因及一
    次轉讓禁藥甲基安非他命之犯行，均堪認定。
三、犯罪事實二恐嚇取財部分
（一）訊據被告固坦承有於上開時地與被害人史龍輝、呂壬新爭
      吵、打架之事實，惟矢口否認有何恐嚇取財犯行，辯稱：
      當日在現場並未要求被害人史龍輝、呂壬新簽立本票、支
      票，亦未恐嚇被害人史龍輝、呂壬新須各交付50萬元云云
      。
（二）惟查，上揭事實，業據被告於原審審理時供承不諱（見原
      審卷第103 頁反面、第199 頁），核與證人即被害人史龍
      輝、呂壬新於警詢、偵查及原審審理時證述及證人即共犯
      沈進益於警詢、原審證述明確（見偵查卷一第33至35頁、
      第39至41頁、第42至44頁、45至48、偵卷二第7 至9 頁、
      第20至22頁、原審卷第35至36頁、第109 至110頁、第113
      至116 頁、第117 至119 頁），而共同被告沈進益被訴恐
      嚇取財犯行部分，業經原審法院判決處有期徒刑8 月確定
      乙節，亦有上開刑事判決、本院被告前案紀錄表在卷足憑
      ，堪信被告前開自白確與事實相符，堪予採信，被告嗣經
      上訴本院後，始翻異前詞否認犯罪，顯係事後脫罪卸責之
      詞，實無足採，被告有此部分恐嚇取財犯行，亦堪認定。
四、犯罪事實三部分
（一）訊據被告陳玄榮固坦承曾有駕駛車號8579-FP 自用小客車
      （改懸掛5490-KT 號車牌），前往桃園市○○路44號找呂
      壬新，並載同呂壬新前往桃園縣殯葬所後山之事實，惟矢
      口否認有何剝奪行動自由、恐嚇取財未遂之犯行，並辯稱
      ：呂壬新前經沈進益之介紹，向其借5 萬元，呂壬新原本
      表示2 、3 天就會還款，當天是要向呂壬新討5 萬元債務
      ，呂壬新是自願上車進入副駕駛座，其並無剝奪呂壬新之
      行動自由云云。
（二）經查：
  １、檢察官起訴書固記載案外人溫世合與被告共犯本件恐嚇取
      財未遂、剝奪行動自由等犯行，惟案外人溫世合經檢察官
      偵查後，認其犯罪嫌疑不足，而經臺灣桃園地方法院檢察
      署檢察官以99年度偵字第15654 號不起訴處分確定等情，
      此有前開不起訴處分書及本院被告前案紀錄表各一份附卷
      可參，足見依現存證據，尚難證明案外人溫世合確有參與
      本案剝奪行動自由、恐嚇取財未遂等犯行，起訴書記載溫
      世合同為本案之共犯，顯有誤會，應予更正，先予敘明。
  ２、被告夥同其他3 名真實姓名年籍不詳之成年男子，於97年
      11月23日在桃園市○○路44號，強行將呂壬新押入該小客
      車後座，載往桃園市殯葬所後山，剝奪呂壬新行動自由，
      並要求呂壬新拿出100 萬元之事實，業據證人呂壬新於警
      詢、偵查及原審審理時證稱：97年11月23日下午6 時許，
      陳玄榮與3 名成年男子，到桃園市○○路44號找伊，要伊
      拿出100 萬元，但伊未曾向陳玄榮借錢，陳玄榮跟伊要10
      0 萬元是想要凹伊，且陳玄榮等人要伊隨渠等走，伊原先
      不從，詎該3 名成年男子均持木製或鋁製之球棒，很兇得
      要伊跟著走，並將伊強行拉進陳玄榮等人之小客車後座中
      間位置，伊左右兩邊座位各有1 名成年男子看守住，之後
      陳玄榮將小客車開往桃園市立殯葬館後山，在車上時，陳
      玄榮還對伊恫稱：今天要交出100 萬元，不然不放伊走，
      惟伊身上沒錢，陳玄榮遂要伊打電話找人幫忙，伊不得不
      打電話給林熙，我跟林熙講我被人家押走，一定要拿100
      萬元出來才能解決，林熙就叫我把電話拿給陳玄榮，他們
      有約好要見面談，車子從後山要去桃園市○○○路找林熙
      ，車子開到大興西路時，警車就出現，被告和他3 個小弟
      就把車子丟下各自跑了，陳玄榮逃跑時，有從口袋裡掏出
      一個東西往大興敦煌社區的大廳椅子下丟，警察把他撿起
      來，發現是一棵子彈等情明確（見偵查卷一第43、47頁、
      偵查卷二第21至22頁、原審卷第105 至109 頁）。
  ３、觀諸證人呂壬新於警詢、偵查及原審審理時歷次證述，就
      其如何在桃園市○○路44號，遭被告及3 名成年男子強行
      拉進自小客車，載往桃園市殯葬所後山剝奪其行動自由，
      並恫嚇其交付100 萬元始能離去，伊始撥打電話向友人林
      熙求援各節，證述前後一致。而證人呂壬新與陳玄榮間，
      並無金錢借貸關係等情，業據證人呂壬新到庭證述明確（
      見原審卷第106 頁），衡情證人呂壬新既未曾向陳玄榮借
      款，本無隨同被告等人前往他處理債務之義務，豈有自願
      進入陳玄榮所駕駛之自小客車，任由被告將其載往桃園市
      殯葬所後山，甚至撥打電話予林熙籌措款項，再由陳玄榮
      等人載往林熙之住處商談之理？況依被告所述找被害人呂
      壬新之目的係為催討債務，則以被害人呂壬新僅為弱質女
      子，被告何須邀集其他3 名成年男子一同前往，並將被害
      人載往人煙罕至之殯葬所後山，其上開舉動之目的為何已
      不言可喻；再者，被害人呂壬新之意思及行動自由如未受
      到限制、剝奪，又豈會以電話向友人林熙求救，並由林熙
      報警處理；參以被告既與林熙相約見面處理債務，如無不
      法行為，豈會看見警方到場後旋即棄車逃離，更與常理不
      符，益見證人呂壬新上開證述，應屬可信。至於證人沈進
      益固曾證稱有聽聞被告提及被害人呂壬新欠錢之事云云，
      但亦證稱關於彼等借錢之時間、地點均不知道等語（見原
      審卷第119 頁），證人沈進益既未親眼見聞彼等借貸之過
      程，其上開證言亦難採為有利被告之認定。綜上，此部分
      事證明確，被告上開所辯，顯係事後畏罪圖卸之詞，均不
      足採。被告此部分共同剝奪他人行動自由、恐嚇取財未遂
      之犯行，亦堪認定。
五、綜合上述證據及論理，本案事證已臻明確，被告犯行均堪認
    定，自應依法論科。又本件事證已明，被告之辯護人請求傳
    喚證人林熙、楊朝安、李鴻文部分，因該等證人經原審傳喚
    拘提均未到案，且證人林熙之戶籍地為新北市汐止區戶政事
    務所（見本院卷第75頁），證人楊朝安、李鴻文經本院依被
    告陳報之地址傳喚後，均因該址查無此人而遭退回，有本院
    送達回證2 份存卷可查（見本院卷第79、80頁），迄於本院
    言詞辯論終結之前，被告及辯護人仍未能查報前開3 位證人
    之聯絡地址以供本院傳喚，此部分之證據核屬不能調查，自
    應認無調查之必要，附此敘明。
六、法律修正之比較適用
（一）行為後法律有變更，致發生新舊法比較適用時，除與罪刑
      無關者，例如易刑處分、拘束人身自由之保安處分等事項
      ，不必列入綜合比較，得分別適用有利於行為人之法律，
      另從刑原則上附隨於主刑一併比較外，於比較新舊法時應
      就罪刑有關之一切情形，含本刑及有關之共犯、未遂犯、
      想像競合犯、牽連犯、連續犯、結合犯，以及累犯加重、
      自首減輕暨其他法定加減原因（如身分加減）與加減例等
      ，綜其全部罪刑之結果為比較後，擇較有利者為整體之適
      用，不能予以割裂而分別適用個別有利之條文。
（二）按法規之制定與法規之修正，如有特定生效日之必要者，
      依中央法規標準法第14條或第20條第2項準用第14條之規
      定，應分別特定其施行日期。法規制定或前次修正基於特
      殊因素所特定之施行日期，並不適用於日後修正或再次修
      正之條文。又法律之制定或修正，若未明定施行日期者，
      中央法規標準法雖未規定應自何時生效，然法律既經制定
      或修正並經總統公布，自應依一般原則，自公布日起算至
      第3 日發生效力。92年7 月9 日修正公布之毒品危害防制
      條例第36條規定：「本條例自公布後6 個月施行」，其立
      法理由謂：「依修正草案第2 條第3 項規定，法務部需會
      同衛生署成立審議委員會每3 個月定期檢討調整毒品之分
      級及品項，而本次新增第4 級毒品，有需要在新法施行前
      先經該審議會檢討後再調整公布，爰預留6 個月緩衝期，
      以利處理。依本條例新修正之規定，有必要再訂定相關子
      法及修正相關法規，以配合本條例之施行，故亦有需要預
      留適當緩衝期，以利訂頒相關子法及相關法規之配合修正
      」，故該條規定，顯係因應該次修正之需，始預留適當之
      緩衝期，故其後修正條文之施行日期尚難援引此一規定而
      為標準，若未明定施行日期者，自應依一般原則，自公布
      日起算至第3 日發生效力。查總統於98年5 月20日以華總
      一義字第09800125141 號令修正公布毒品危害防制條例第
      4 、11、11之1 、17、20、25條條文，依上開說明，修正
      條文應自公布日起第3 日即98年5 月22日發生效力。
（三）又毒品危害防制條例第4 條第1 項原規定「製造、運輸、
      販賣第一級毒品者，處死刑或無期徒刑；處無期徒刑者，
      得併科新臺幣1 千萬元以下罰金」，本案被告行為後，上
      開規定業經立法院於98年5 月5 日三讀修正為「製造、運
      輸、販賣第一級毒品者，處死刑或無期徒刑；處無期徒刑
      者，得併科新臺幣2 千萬元以下罰金」，並經總統於98年
      5 月20日公布，同年月22日生效，經比較上開新舊法之規
      定，犯罪構成要件並未變動，僅新法之罰金數額提高，自
      應以行為時即修正前舊法之規定，對被告較為有利。
（四）又毒品危害防制條例第17條原規定：「犯第4 條第1 項至
      第4 項、第5 條第1 項至第4 項前段、第6 條第1 項至第
      4 項、第7 條第1 項至第4 項、第8 條第1 項至第4項 、
      第10條或第11條第1 項、第2 項之罪，供出毒品來源，因
      而破獲者，得減輕其刑」，嗣經修正為：「犯第4 條至第
      8條、第10條或第11條之罪，供出毒品來源，因而查獲其
      他正犯或共犯者，減輕或免除其刑；犯第4 條至第8 條之
      罪於偵查及審判中均自白者，減輕其刑」。經比較新舊法
      之規定，因販賣第一級毒品之新法並未較有利於被告，且
      被告並未於偵查及審判中自白犯行，並無修正後毒品危害
      防制條例第17條第2 項之適用，故被告如附表一編號1 至
      3 所示之犯行，自應適用舊法即修正前毒品危害防制條例
      第4 條第1 項之規定。另被告就附表二編號1 所示轉讓第
      一級毒品犯行，已於警詢及原審、本院審判中自白犯行（
      見偵查卷一第23頁、原審卷第185 、199 、204 頁、本院
      卷第56、138 頁），而有修正後毒品危害防制條例第17條
      第2 項減刑規定之適用，亦即新法之規定明顯較舊法有利
      於行為人，綜合全部罪刑之結果為比較後，被告上開犯行
      應適用較有利被告之新法即修正後毒品危害防制條例第17
      條第2 項之規定。
七、論罪科刑理由
（一）按海洛因係毒品危害防制條例第2 條第2 項第1 款所規定
      之第一級毒品。核被告陳玄榮如事實欄一（一）至（三）
      所為，均係犯修正前毒品危害防制條例第4 條第1 項之販
      賣第一級毒品罪。被告販賣第一級毒品海洛因而持有第一
      級毒品海洛因之低度行為，應為販賣之高度行為所吸收，
      均不另論罪。被告分別與真實姓名年籍不詳綽號「石頭」
      、「師傅」之成年男子，就犯罪事實一（一）、一（二）
      （三）所載犯行，彼此間有犯意聯絡及行為分擔，均為共
      同正犯。
（二）核被告如事實欄一（四）所為，均係犯毒品危害防制條例
      第8 條第1 項轉讓第一級毒品罪。檢察官就被告如附表二
      編號2 之部分，認係犯毒品危害防制條例第4 條第1 項之
      販賣第一級毒品罪嫌，起訴法條尚有未洽，惟起訴之社會
      基本事實同一，起訴法條應予變更。被告各次轉讓前持有
      海洛因之低度行為，為轉讓之高度行為所吸收，均不另論
      罪。
（三）又甲基安非他命雖係毒品危害防制條例所明定之第二級毒
      品，但其亦屬於藥事法所稱之「禁藥」（即藥事法第22條
      第1 款所稱之「經中央衛生主管機關明令公告禁止製造、
      調劑、輸入、輸出、販賣或陳列之毒害藥品」）。而明知
      為禁藥而轉讓者，藥事法第83條亦定有處罰明文。故行為
      人明知為禁藥即「甲基安非他命」而轉讓予他人者，除成
      立毒品危害防制條例第8 條第2 項之「轉讓第二級毒品罪
      」外，亦構成藥事法第83條第1 項之「轉讓禁藥罪」，此
      係屬同一犯罪行為而同時有二種法律可資處罰之「法條（
      規）競合」情形，應依「重法優於輕法」、「後法優於前
      法」等法理，擇一處斷。而毒品危害防制條例第8 條第2
      項轉讓第二級毒品罪之法定本刑為「6 月以上5 年以下有
      期徒刑，得併科新臺幣70萬元以下罰金」，93年4 月21日
      修正、同年月23日施行之藥事法第83條第1 項轉讓禁藥罪
      之法定本刑則為「7 年以下有期徒刑，得併科新臺幣500
      萬元以下罰金」。故行為人轉讓甲基安非他命之情節（亦
      即其轉讓之數量及對象），如無應依毒品危害防制條例第
      8 條第6 項及第9 條之規定加重其刑至二分之一之情形，
      則修正後藥事法第83條第1 項之罪之法定本刑，顯較毒品
      危害防制條例第8 條第2 項之罪之法定本刑為重，依前述
      「重法優於輕法」之法理，應優先適用藥事法第83條第1
      項之規定處斷。查本案被告如事實欄一（五）所示，轉讓
      予證人廖瑞華施用之甲基安非他命數量僅有0.2 公克，未
      達毒品危害防制條例第8 條第6 項應加重其刑至二分之一
      之數量，因藥事法第83條第1 項之最高法定刑較毒品危害
      防制條例第8 條第2 項之最高法定刑為重，應優先適用藥
      事法之規定處罰。是核被告如事實欄一（五）所為，係犯
      藥事法第83條第1 項之轉讓禁藥罪。公訴意旨認應成立毒
      品危害防制條例第8 條第2 項轉讓第二級毒品罪，固有未
      洽，惟實行公訴之檢察官已於原審當庭更正被告係涉犯藥
      事法第83條第1 項之轉讓禁藥罪（見原審訴字卷第103 頁
      ），基於檢察一體之原則，本院自應就更正後之論罪科刑
      法條予以審究，自無庸變更起訴法條，附此敘明。
（四）按本票為有體物，並為有價證券，有經濟價值，以恐嚇方
      法使被害人簽發交付本票，即屬恐嚇取財既遂（最高法院
      86年度台上字第2056號判決意旨參照）。核被告如事實欄
      二所為，係犯刑法第346 條第1 項之恐嚇取財罪。起訴書
      雖認係犯刑法第346 條第1 項恐嚇得利罪，惟業經蒞庭檢
      察官當庭表示應係第346 條第1 項恐嚇取財罪（見原審卷
      第38頁反面），此部分顯係誤載，應予更正。被告與沈進
      益及2 名真實姓名年籍不詳之成年男子，就上開犯行，有
      犯意聯絡及行為分擔，均為共同正犯。
（五）核被告如事實欄三所為，係犯刑法第302 條第1 項之剝奪
      行動自由罪、同法第346 條第3 項、第1 項之恐嚇取財未
      遂罪。被告與其他3 名真實姓名年籍不詳之成年男子，就
      上開犯行間，互有犯意聯絡、行為分擔，為共同正犯。又
      刑法上一行為而觸犯數罪名之想像競合犯存在之目的，在
      於避免對於同一不法要素予以過度評價，其所謂「同一行
      為」係指所實行者為完全或局部同一之行為而言。因此刑
      法修正刪除牽連犯之規定後，於修正前原認屬於方法目的
      或原因結果之不同犯罪，其間果有實行之行為完全或局部
      同一之情形，應依想像競合犯論擬（最高法院99年度台上
      字第5452號判決意旨參照）。經查被告於被害人呂壬新所
      犯剝奪行動自由、恐嚇取財未遂等犯行，犯罪時間均接續
      緊密實行，被告上開所為係以一行為同時觸犯剝奪行動自
      由、恐嚇取財未遂罪，應依刑法第55條規定從一重論以剝
      奪行動自由罪處斷。
（六）又被告所犯3 次販賣第一級毒品罪、3 次轉讓第一級毒品
      罪、1 次轉讓禁藥罪、1 次恐嚇取財罪、1 次剝奪行動自
      由罪，均犯意各別，且係分別為之，應予分論併罰。
（七）再被告於偵查、原審及本院審判中已就附表二編號1 轉讓
      第一級毒品犯行自白，已如前述說明，自應依修正後毒品
      危害防制條例第17條第2 項規定，減輕其刑。
（八）次按刑之量定，為求個案裁判之妥當性，法律固賦予法院
      裁量權，惟此項裁量權之行使，除應依刑法第57條規定，
      審酌行為人及其行為等一切情狀，為整體之評價，並應顧
      及比例原則，俾使罪刑均衡，輕重得宜，以契合社會之法
      律感情。又刑法第59條規定犯罪之情狀可憫恕者，得酌量
      減輕其刑，其所謂「犯罪之情狀」，與同法第57條規定科
      刑時應審酌之一切情狀，並非有截然不同之領域，於裁判
      上酌減其刑時，應就犯罪一切情狀（包括第57條所列舉之
      10款事項），予以全盤考量，審酌其犯罪有無可憫恕之事
      由（即有無特殊之原因與環境，在客觀上足以引起一般同
      情，以及宣告法定低度刑，是否猶嫌過重等等），以為判
      斷（最高法院95年度臺上字第6157號判決意旨參照）。而
      毒品危害防制條例就販賣毒品所設之法定刑度，均遠較其
      它犯罪為重，然同為販賣毒品者，其原因動機不一，犯罪
      情節未必盡同，或有大盤毒梟者，亦有中、小盤之分，甚
      或僅止於吸毒者友儕間為求互通有無之有償交付，是其態
      樣顯非可一概而論，即其販賣行為所造成危害社會之程度
      亦非可等量齊觀，故倘依其情狀處以相當之有期徒刑，即
      足以懲儆，並可達防衛社會之目的者，自非不可依客觀之
      犯行與主觀之惡性二者加以考量其情狀，是否有可憫恕之
      處，適用刑法第59條之規定酌量減輕其刑，期使個案裁判
      之量刑，能斟酌至當，符合比例原則（最高法院97年度臺
      上字第2652號判決意旨可參）。查本件被告販賣第一級毒
      品海洛因之次數僅有3 次，且對象均為同一人，每次販賣
      毒品數量不多，均係小額交易，獲利有限，且被告並無販
      賣毒品前科（被告雖有施用毒品之前案紀錄，然查無販賣
      、意圖販賣而持有等相類素行），對重典之認識不夠深切
      ，尤以本案販賣第一級毒品海洛因之情節，尚屬吸毒友儕
      彼此間互供有無之零星交易，其惡性顯與大量走私進口或
      長期販賣毒品之所謂「大盤」或「中盤」毒販有間，是倘
      不論其情節輕重，而一律就被告本案之所犯，論處販賣第
      一級毒品罪之法定本刑「死刑」或「無期徒刑」，衡情均
      屬猶嫌過重，並有傷人民對法律之情感，即就全部犯罪情
      節觀之，猶屬法重而情輕，是自客觀以言，即尚有可憫恕
      之處，爰依刑法第59條之規定，分別酌量減輕其刑。
八、駁回上訴部份（即附表二編號1 、3 轉讓第一級毒品、事實
    欄二恐嚇取財部份）
    原審以被告此部分轉讓第一級毒品、恐嚇取財犯行事證明確
    ，適用毒品危害防制條例第8條第1項、第17條第2項、刑法
    第2 條第1 項但書、第11條前段、第28條、第346 條第1 項
    等規定，並審酌被告無視國家禁絕毒品之政策，無償提供海
    洛因予他人施用，戕害他人身心健康甚鉅，惟轉讓之毒品數
    量非鉅，且被告以恐嚇方式取得財物，嚴重危害社會治安，
    惟被告坦承部分犯行，兼衡其犯罪之動機、目的、素行、生
    活狀況、智識程度等一切情狀，就二次轉讓第一級毒品、恐
    嚇取財等犯行，分別量處有期徒刑9 月、1 年4 月、8 月。
    經核其認事用法均無不合，其量刑亦稱妥適。被告上訴，仍
    執前詞否認有恐嚇取財犯行，經核並非可採，被告上訴另指
    摘原審量刑過重云云，顯係對原判決就刑之量定已詳予說明
    審酌之事項，再為爭執，亦無可採。是被告上訴指摘原判決
    此部分不當，均為無理由，應予駁回。
九、撤銷改判部分（即附表一部分）
（一）原審就被告如附表一編號1 至6 所示犯行，予以論科，固
      非無見。惟查：
  １、又共同正犯應就全部犯罪結果負其責任，是其犯罪所得之
      財物如為現金者，應合併計算，且於全部或一部不能沒收
      時，以其財產抵償之，惟為避免執行時發生重複沒收、抵
      償之情形，各共同正犯之間係採連帶沒收主義，於裁判時
      應諭知被告共同犯罪所得之財物應與其他共同正犯連帶沒
      收之，不得就全體共同正犯之總所得，對各共同正犯分別
      重複諭知沒收（最高法院97年度台上字第697 號判決意旨
      可供參酌）。原判決事實欄二（二）、（三）既認定被告
      分別與真實姓名年籍不詳綽號之人及「師傅」，共同販賣
      第一級毒品海洛因予證人呂紹新，各次販賣所得均為3000
      元，惟未於主文內就被告上開共同販賣第一級毒品所得，
      並未諭知連帶沒收、連帶抵償，即有未洽。
  ２、附表二編號2 所示被告轉讓毒品海洛因之時間為「98年4
      月17日22時」，地點為「桃園縣平鎮市○○路14巷97弄31
      號」，原判決認定為「98年4 月17日20時」及「桃園縣中
      壢市○○路某加油站」，亦有違誤。
  ３、被告轉讓甲基安非他命之高度行為既已適用藥事法加以處
      罰，則其因轉讓而持有甲基安非他命之低度行為，即不能
      再行割裂適用毒品危害防制條例之規定論處（最高法院82
      年度臺上字第4076號、第6613號判決意旨參照），藥事法
      既無處罰持有禁藥之行為，原審就被告持有甲基安非他命
      之低度行為仍論以「應為轉讓之高度行為所吸收」，即有
      未洽。
  ４、被告為達其恐嚇取財之目的，而以非法方法剝奪被害人呂
      壬新行動自由，並於拘束被害人行動自由繼續狀態中，繼
      以言詞恫嚇被害人呂壬新交付財物，被告所犯上開恐嚇取
      財、剝奪行動自由等犯行係接續緊密實行，並有局部同一
      之情形，又二行為之犯罪目的單一，依一般社會通念，認
      應評價為一罪方符合刑罰公平原則，如予數罪併罰，反有
      過度處罰之疑，與人民法律感情亦未契合；尤於牽連犯廢
      除後，適度擴張一行為概念，就此情形認屬一行為觸犯數
      罪名之想像競合犯，方為適當，原審認被告所犯上開二罪
      ，應分論併罰，自有適用法則不當之違誤。
  ５、按刑事審判旨在實現刑罰權之分配的正義，故法院對有罪
      被告之科刑，應符合罪刑相當之原則，使輕重得宜，罰當
      其罪，以契合社會之法律感情，此所以刑法第57條明定科
      刑時應審酌一切情狀，尤應注意該條所列10款事項以為科
      刑輕重之標準，並於同法第59條賦予法院以裁量權，如認
      「犯罪之情狀可憫恕，認科以最低度刑仍嫌過重者，得酌
      量減輕其刑」，俾使法院就個案之量刑，能斟酌至當。而
      刑法第59條規定所謂「犯罪之情狀」，應審酌其犯罪有無
      可憫恕之事由，即有無特殊之原因與環境，在客觀上足以
      引起一般同情，以及宣告法定低度刑，是否猶嫌過重等，
      以為判斷（最高法院38年臺上字第16號、45年臺上字第
      1165號、51年臺上字第899 號判例意旨）。經查：被告販
      賣第1 級毒品海洛因之對象單一，且數量尚微，圖得之利
      益甚少，所為與販賣毒品數量達數公斤以上之嚴重危害社
      會治安情形仍有不同，兼以本案之零星交易，其等惡性尚
      與大量走私進口或長期販賣毒品所謂「大盤」或「中盤」
      之毒梟有間，倘不論所犯情節輕重，而一律論處本罪之法
      定本刑死刑或無期徒刑，猶嫌過重，其犯罪之情狀，衡情
      尚有可憫，從而，原判決就被告所犯三次販賣第一級毒品
      罪均量處無期徒刑，即有違罪刑相當原則，使刑罰輕重失
      衡，亦欠允當。
（二）被告上訴仍執陳詞，否認有販賣第一級毒品、剝奪行動自
      由、恐嚇取財未遂等犯行，並指摘原審關於轉讓毒品、禁
      藥部分量刑過重云云，雖均無理由，惟判決既有上開可議
      之處，仍屬無可維持，應由本院將原判決前開部分（即附
      表一部分）撤銷改判。爰審酌被告素行欠佳，有偽造文書
      、妨害自由、毒品等前案紀錄，有本院被告前案紀錄表在
      卷可參（非累犯），為高中畢業之智識程度，竟未思以正
      途謀生，而圖不法利益，無視於政府所推動之禁毒政策，
      而販賣、轉讓毒品，使毒品流落市面，毒害他人，又為使
      被害人交付財物，另以非法之方法，剝奪被害人之行動自
      由，影響被害人權益甚鉅，且犯後未能坦認全部犯行，難
      認犯後態度良好，惟念其販售毒品期間非長，獲利甚微，
      與坊間大盤販賣毒品者，情節尚有不同等一切情狀，分別
      量處如主文第2 項（即附表一編號1 至6 ）所示之刑，並
      就撤銷改判及上訴駁回部分，合併定應執行刑如主文第5
      項所示，以示懲儆。
十、沒收部分
（一）按依毒品危害防制條例第19條第1 項：「犯同條例第四條
      至第九條、第十二條、第十三條或第十四條第一項第二項
      之罪者，其供犯罪所用或因犯罪所得之財物均沒收之，如
      全部或一部不能沒收時，追徵其價額或以其財產抵償之」
      ，係採義務沒收主義，故販賣毒品所得之金錢，如能認定
      確係販賣毒品所得之款項，均應宣告沒收，不以當場搜獲
      扣押者為限（最高法院93年台上字第2670號判決意旨參照
      ），是販賣毒品所用之物及所得之金錢，無論已否扣案，
      如仍屬存在，即應依法沒收。又共同正犯應就全部犯罪結
      果負其責任，是其犯罪所得之財物如為現金者，應合併計
      算，且於全部或一部不能沒收時，以其財產抵償之，惟為
      避免執行時發生重複沒收、抵償之情形，各共同正犯之間
      係採連帶沒收主義，於裁判時應諭知被告共同犯罪所得之
      財物應與其他共同正犯連帶沒收之，不得就全體共同正犯
      之總所得，對各共同正犯分別重複諭知沒收（最高法院97
      年度台上字第697 號判決意旨可供參酌）。被告販賣毒品
      海洛因之價金部分，除因賒欠而尚未取得者（見附表一編
      號3 部分），因不屬販賣毒品「所得」之金錢，爰不予宣
      告沒收或以其財產抵償外，其餘如附表一編號1 、2 所示
      販賣毒品之犯罪所得（未扣案），應依共犯責任共同原則
      ，於各次犯行中分別宣告應與「石頭」、「師傅」連帶沒
      收。又相關犯罪所得之財物均未據扣案，如全部或一部不
      能沒收時，自應以被告與「石頭」、被告與「師傅」之財
      產連帶抵償之。至轉讓毒品部分，因無犯罪所得，此部分
      尚無宣告沒收之問題。
（二）未扣案之0000000000號SIM 卡1 張及搭配該門號使用之手
      機1 個，雖係被告使用供本件聯絡販賣毒品之用，然均非
      被告所有，業據被告供陳明確，自不得依毒品危害防制條
      例第19條第1 項規定宣告沒收。
（三）另扣案之第一級毒品海洛因3 小包（合計淨重2.89公克）
      ，雖屬違禁物，惟係被告另涉施用第一級毒品罪所用，非
      本件販賣、轉讓毒品所用之物，且經原審另案以98年度審
      訴字第2040號判決宣告沒收銷燬，有本院被告前案紀錄表
      、該案判決書影本存卷可查，自無從於本案併為沒收諭知
      ，附此敘明。
（四）至其餘扣案之門號000000000 號SIM 卡1 張、NOKIA 行動
      電話1 個、本票1 張（票號：TH0000000 ）、本票1 本（
      票號TH0000000 至TH0000000 ）等物，查無證據足認該等
      扣案物與本案犯行有直接關聯，爰均不另諭知沒收。
乙、無罪部分
一、公訴意旨略以：被告陳玄榮基於販賣第一、二級毒品之犯意
    ，於97年11月2 日下午5 時許，在桃園縣桃園市○○路44號
    ，由被告陳玄榮將其於某不詳時、地，以不詳方式取得而持
    有之海洛因1 包（重約2 公克）及甲基安非他命1 包（重約
    8.5 公克）交付呂壬新及史龍輝，要求呂壬新及史龍輝將上
    開毒品販賣他人，惟因呂壬新及史龍輝不願販賣而不遂，因
    認被告另涉犯毒品危害防制條例第4 條第1 、2 項之販賣第
    一、二級毒品罪嫌云云（見原審卷第142 頁反面）。
二、按犯罪事實應依證據認定之，無證據不得認定犯罪事實；又
    不能證明被告犯罪者，法院應諭知無罪之判決，刑事訴訟法
    第154 條第2 項、第301 條第1 項分別定有明文。次按，刑
    事訴訟法第156 條第2 項規定：被告或共犯之自白，不得作
    為有罪判決之唯一證據，仍應調查其他必要之證據，以察其
    是否與事實相符。立法旨意乃在防範被告或共犯自白之虛擬
    致與真實不符，故對自白在證據上之價值加以限制，明定須
    藉補強證據以擔保其真實性。所謂補強證據，係指除該自白
    本身之外，其他足以證明該自白之犯罪事實確具有相當程度
    真實性之證據而言，雖所補強者，非以事實之全部為必要，
    但亦須因補強證據之質量，與自白之相互利用，足使犯罪事
    實獲得確信者，始足當之。共犯之自白，性質上仍屬被告之
    自白，縱先後所述內容一致，或經轉換為證人而具結陳述，
    仍屬不利己之陳述範疇，究非自白以外之其他必要證據，自
    不足作為證明其所自白犯罪事實之補強證據。且共犯縱先經
    判決確定，並於判決確定後以證人之身分到庭陳述，惟其陳
    述之內容即使與先前所述內容相符，仍不啻其先所為自白內
    容之延續，並非因該共犯業經判決確定，即可認其在後之陳
    述當然具有較強之證明力，而無須藉由補強證據以擔保其陳
    述之真實性（最高法院97年度台上字第1011號判決意旨參照
    ）。
三、本件公訴人認被告另涉犯此部分販賣第一、二級毒品海洛因
    、甲基安非他命罪嫌，無非係以證人呂壬新、史輝龍之證述
    ，為其主要論據。訊據被告堅決否認有前揭公訴意旨所指犯
    行，辯稱：伊當日其前往上址係找呂壬新催討債務，並未交
    付海洛因、甲基安非他命予呂壬新，或要求呂壬新、史輝龍
    持以販賣他人等語。
四、經查：
（一）證人呂壬新固於檢察官偵查及原審審理時證稱：陳玄榮於
      97年11月2 日下午5 時許，在桃園市○○路44號，將海洛
      因、甲基安非他命各1 包交付伊，要伊將海洛因、甲基安
      非他命各1 包出售他人，之後再將販賣所得交付陳玄榮，
      但伊不知要賣給何人，就將上開海洛因、甲基安非他命之
      其中小部分施用，嗣陳玄榮於97年11月6 日，又將剩餘之
      上開海洛因、甲基安非他命各1 包取回等語（見偵卷二第
      21頁、原審卷卷第104 反面、105 、107 頁），及證人史
      龍輝於檢察官偵查及原審審理時證稱：陳玄榮有於97年11
      月2 日下午5 時，主動將海洛因、甲基安非他命各1 包交
      付呂壬新，要伊與呂壬新販賣上開毒品，當時伊與呂壬新
      並未交付現金予陳玄榮，且陳玄榮事後亦曾告知伊與呂壬
      新可以將上開毒品拿去賣，但伊予呂壬新賣不掉，上開毒
      品有小部分由其與呂壬新施用，其餘部分由陳玄榮於97年
      11月6 日取回等語（見偵卷二第8 、9 頁、原審卷第111
      、112 反面、113 頁）。惟證人呂壬新於原審審理時即改
      稱：陳玄榮是把毒品賣給我，因為陳玄榮要跟我收4 、5
      萬元錢，陳玄榮應該是把毒品賣給我，隔了3 、4 天陳玄
      榮到八里來跟我要錢，但是我將毒品用掉了，陳玄榮將毒
      品賣給我，但是我錢還沒有給他，且將毒品用掉了等語（
      見原審卷第105 頁）；證人史龍輝於原審審理時亦改稱：
      （97年11月2 日下午5 點你有與呂壬新在鹽務路44號取得
      海洛因一包重量2 公克，甲基安非他命重量8.5 公克？）
      有。是陳玄榮交給呂壬新的，當時我也在場。（陳玄榮可
      有說為何要將這些毒品交給呂壬新？）談話內容我沒有聽
      到。（你可知道為何陳玄榮為何將毒品交給呂壬新？）當
      天我不知道，但我的想法是賣給我們，因為之前有跟陳玄
      榮購買過海洛因。事後呂壬新跟我說毒品是陳玄榮賣給我
      們，陳玄榮也有跟我們要錢。檢察官開庭時是視訊庭，當
      時我不是很清楚檢察官的問題。事實以我今日所述為準。
      因為之前我有跟陳玄榮買過海洛因，所以我認為是要賣給
      我及呂壬新。事後陳玄榮也有跟我及呂壬新要賣給我們毒
      品的錢等語（見原審卷第111 頁），證人呂壬新、史龍輝
      先後所為陳述內容並不一致，已有瑕疵，且不論依檢察官
      起訴之犯罪事實（即起訴書附表一編號1 ）或原判決所認
      定之意圖販賣而持有第一、二級毒品之犯罪事實，證人呂
      壬新、史龍輝與被告間顯具有共犯關係，該二人關於不利
      於被告部分之陳述，除本身具有瑕疵外，經調查結果又無
      任何補強證據足以擔保其真實性，依前開說明，自不能單
      憑共犯即證人呂壬新、史龍輝有瑕疵之證述，資為不利於
      被告之犯罪證據。公訴人僅憑證人呂壬新、史龍輝之指證
      ，即認被告有此部分販賣第一、二級毒品之情事，其舉證
      尚有未足，無從認定為真實。
（二）此外，復查無其他積極證據足以證明被告有公訴意旨所指
      之犯行，自屬不能證明被告犯罪。原審不察，遽為被告此
      部分有罪之判決，自有未洽。被告上訴執以指摘原判決此
      部分不當，為有理由，應由本院將原判決犯罪事實二（一
      ）部分暨定應執行刑部分予以撤銷，並諭知此部分無罪之
      判決。
據上論斷，應依刑事訴訟法第369 條第1 項前段、第368條、第
364 條、第299 條第1 項前段、第300 條、第301 條第1 項，修
正前毒品危害防制條例第4 條第1 項、修正後毒品危害防制條例
第8 條第1 項、第19條第1 項、第17條第2 項，藥事法第83條第
1 項，刑法第2 條第1 項、第11條前段、第28條、第302 條第1
項、第346 條第1 項、第3 項、第55條、第59條、第51條第5 款
，判決如主文。
中    華    民    國   100    年    12    月    22    日
                  刑事第十八庭審判長法  官   吳鴻章
                                    法  官   魏瑞紅
                                    法  官   汪梅芬
以上正本證明與原本無異。
如不服本判決，應於收受送達後10日內向本院提出上訴書狀，其
未敘述上訴之理由者並得於提起上訴後10日內向本院補提理由書
（均須按他造當事人之人數附繕本）「切勿逕送上級法院」。
恐嚇取財部分不得上訴
                                    書記官   劉寶鈴
中    華    民    國   100    年    12    月    22    日
附錄本案論罪科刑依據之法條：
修正前毒品危害防制條例第4條第1項
製造、運輸、販賣第一級毒品者，處死刑或無期徒刑；處無期徒
刑者，得併科新臺幣二千萬元以下罰金。
毒品危害防制條例第8條第1項
轉讓第一級毒品者，處 1 年以上 7 年以下有期徒刑，得併科新
臺幣 1 百萬元以下罰金。
藥事法第83條第1項
明知為偽藥或禁藥，而販賣、供應、調劑、運送、寄藏、牙保、
轉讓或意圖販賣而陳列者，處 7 年以下有期徒刑，得併科新臺
幣 5 百萬元以下罰金。
中華民國刑法第302條第1項
（剝奪他人行動自由罪）
私行拘禁或以其他非法方法，剝奪人之行動自由者，處 5 年以
下有期徒刑、拘役或 3 百元以下罰金。
中華民國刑法第346條
（恐嚇取財得利罪）
意圖為自己或第三人不法之所有，以恐嚇使人將本人或第三人之
物交付者，處 6 月以上 5 年以下有期徒刑，得併科 1 千元以
下罰金。
以前項方法得財產上不法之利益，或使第三人得之者，亦同。
前二項之未遂犯罰之。
附表一
┌──┬────────┬───────┬─────────────────┐
│編號│  犯罪行為      │   罪   名    │      宣  告  刑                  │
├──┼────────┼───────┼─────────────────┤
│ 1  │犯罪事實一（一）│共同販賣第一級│處有期徒刑拾伍年陸月。未扣案之販賣│
│    │                │毒品罪        │第一級毒品所得新臺幣參仟元應與「石│
│    │                │              │頭」連帶沒收之，如全部或一部不能沒│
│    │                │              │收時，以渠等財產連帶抵償之。      │
├──┼────────┼───────┼─────────────────┤
│ 2  │犯罪事實一（二）│共同販賣第一級│處有期徒刑拾伍年陸月。未扣案之販賣│
│    │                │毒品罪        │第一級毒品所得新臺幣參仟元應與「師│
│    │                │              │傅」連帶沒收之，如全部或一部不能沒│
│    │                │              │收時，以渠等財產連帶抵償之。      │
│    │                │              │                                  │
├──┼────────┼───────┼─────────────────┤
│ 3  │犯罪事實一（三）│共同販賣第一級│處有期徒刑拾伍年陸月。            │
│    │                │毒品罪        │                                  │
│    │                │              │                                  │
├──┼────────┼───────┼─────────────────┤
│ 4  │犯罪事實一（四）│轉讓第一級毒品│處有期徒刑壹年肆月。              │
│    │附表二編號2部分 │罪            │                                  │
├──┼────────┼───────┼─────────────────┤
│ 5  │犯罪事實一（五）│轉讓禁藥罪    │處有期徒刑陸月。                  │
│    │                │              │                                  │
├──┼────────┼───────┼─────────────────┤
│ 6  │犯罪事實三      │共同剝奪他人行│處有期徒刑拾月。                  │
│    │                │動自由罪      │                                  │
│    │                │              │                                  │
└──┴────────┴───────┴─────────────────┘
附表二（轉讓毒品、禁藥之事實）
┌──┬────────┬──────────┬───┬──────────────┐
│編號│  時  間        │  地  點            │受讓人│行為                        │
├──┼────────┼──────────┼───┼──────────────┤
│ 1  │98年4 月10日晚上│桃園縣桃園市○○路1 │黃文紀│陳玄榮於左列時、地，無償轉讓│
│    │8時許           │段540號             │      │第一級毒品海洛因1 小包（無積│
│    │                │                    │      │極證據證明轉讓數量已達淨重5 │
│    │                │                    │      │公克以上）予黃文紀施用1 次。│
├──┼────────┼──────────┼───┼──────────────┤
│ 2  │98年4 月17日22時│桃園縣平鎮市○○路14│廖瑞華│陳玄榮於左列時、地，無償轉讓│
│    │許              │巷97弄31號          │      │一級毒品海洛因1 小包（無積極│
│    │                │                    │      │證據證明轉讓數量已達淨重5 公│
│    │                │                    │      │克以上）予廖瑞華施用。      │
├──┼────────┼──────────┼───┼──────────────┤
│ 3  │98年4月23日下午 │桃園縣新屋鄉○○路  │廖瑞華│陳玄榮於左列時地，無償轉讓第│
│    │某時            │296號之百倫大飯店   │      │一級毒品海洛因1 包（重約0.1 │
│    │                │                    │      │公克）予廖瑞華施用。        │
├──┼────────┼──────────┼───┼──────────────┤
│ 4  │98年3月27日18、 │桃園縣平鎮市○○路14│廖瑞華│陳玄榮於左列時地，無償轉讓第│
│    │19時許          │巷97弄31號          │      │二級毒品甲基安非他命1 包（重│
│    │                │                    │      │約0.2 公克）予廖瑞華施用。  │
└──┴────────┴──────────┴───┴──────────────┘
附表三：呂壬新、史龍輝所簽立之票據
┌──┬─────┬────────┬───────┐
│編號│發 票 人  │面  額（新臺幣）│  備   註     │
├──┼─────┼────────┼───────┤
│ 1  │呂壬新    │1100萬元之本票  │呂壬新所簽立  │
├──┼─────┼────────┼───────┤
│ 2  │馬秀玉    │1100萬元之本票  │呂壬新所簽立  │
├──┼─────┼────────┼───────┤
│ 3  │馬秀玉    │1100萬元之華南銀│呂壬新所簽立  │
│    │          │行支票          │              │
├──┼─────┼────────┼───────┤
│ 4  │史龍輝    │1100萬元之本票  │史龍輝所簽立  │
├──┼─────┼────────┼───────┤
│ 5  │馬秀玉    │1100萬元之本票  │史龍輝所簽立  │
├──┼─────┼────────┼───────┤
│ 6  │馬秀玉    │1100萬元之華南銀│史龍輝所簽立  │
│    │          │行支票          │              │
└──┴─────┴────────┴───────┘